臺灣高雄地方法院刑事判決　　　　　　　96年度訴緝字第94號
公　訴　人　臺灣高雄地方法院檢察署檢察官
被　　　告　甲○○
　　　　　　　　　　　號
上列被告因毒品危害防制條例案件，經檢察官提起公訴（94年度
毒偵字第7960號），本院判決如下：
    主  文
甲○○施用第一級毒品，累犯，處有期徒刑拾月，減為有期徒刑
伍月，如易科罰金，以銀元參佰元即新台幣玖佰元折算壹日；又
施用第二級毒品，累犯，處有期徒刑肆月，減為有期徒刑貳月，
如易科罰金，以銀元參佰元即新台幣玖佰元折算壹日。應執行有
期徒刑陸月，如易科罰金，以銀元參佰元即新台幣玖佰元折算壹
日。
    事  實
一、甲○○前於(1)於民國90年間因施用毒品案件，經本院以90年
    度毒聲字第6384號裁定令入戒治處所施以強制戒治，嗣經本
    院先後以91年度毒聲字第1680號、第5489號為停止戒治、撤
    銷停止戒治之裁定，於92年7 月23日強制戒治執行完畢釋放
    ；(2)於91年、92年間，復因施用毒品案件，經本院以90年度
    訴字第2724號、92年度訴字第931 號分別判處有期徒刑1 年
    、8 月確定，2 罪接續執行，於93年7 月20日因縮短刑期假
    釋出監，94年3 月6 日假釋期滿未經撤銷假釋，未執行之刑
    ，以已執行論。
二、詎仍不知悔改，明知海洛因及甲基安非他命分別係毒品危害
    防制條例第2 條第2 項第1 款及第2 款所明定之第一級毒品
    及第二級毒品，不得持有、施用，竟於上開強制戒治執行完
    畢釋放後5 年內，復分別基於施用第一、二級毒品之犯意，
    於94年8 月24日晚上8 時許採尿回溯26、96小時內某時（不
    含為警查獲至採尿之時間），在不詳處所施用第一級毒品海
    洛因、第二級毒品甲基安非他命各1 次，嗣於同年8 月24日
    下午5 時20分許，為警在高雄市楠梓區○○○街116 號503
    房內查獲與宋文鎮等人共處一室，且當場扣得宋文鎮所有之
    海洛因1 小包（毛重0.3 公克）、海洛因殘渣袋7 個、注射
    針筒1 支、杓子4 支、摻海洛因之香煙1 支、電子秤1 臺等
    物，嗣經採集甲○○之尿液送驗，檢驗結果呈嗎啡及甲基安
    非他命之陽性反應，而查悉上情。
三、案經高雄市政府警察局左營分局報告臺灣高雄地方法院檢察
    署檢察官偵查起訴。
    理  由
一、訊據被告甲○○矢口否認有何前揭施用毒品之犯行，並辯稱
    ：當時並無施用海洛因、甲基安非他命等毒品，伊跟宋文鎮
    只是朋友關係，不知道宋文鎮在做何事。之前伊開檳榔攤時
    ，宋文鎮跟伊借了新台幣（下同）3,500 元，欠了很久，剛
    好在路上遇到宋文鎮，宋文鎮說朋友要拿錢來，叫伊一同前
    往一個地方，不久就遭警查獲云云，惟查：
  (一)被告在高雄市政府警察局左營分局所採集之尿液經送高雄市
    立凱旋醫院以酵素免疫法（EIA） 、氣象層析質譜法（GC/M
    S） 檢驗之結果，均呈嗎啡、甲基安非他命陽性反應，有左
    營分局毒品案嫌疑人尿液代碼與姓名對照表、高雄市立凱旋
    醫院94年9 月6 日濫用藥物尿液檢驗報告（檢體編號：C352
    ，見94年度毒偵字第7960號卷宗第19、20頁）。而人體施用
    第一級毒品海洛因後，可於2 至4 天內自尿液驗出嗎啡、1
    至5 天可驗出甲基安非他命之醫學經驗，亦經行政院衛生署
    管制藥品管理局91年10月3 日管檢字第110436號函文釋示明
    確。被告雖辯稱其並無施用海洛因、甲基安非他命，然鑑定
    機關所使用之酵素免疫分析法 (EIA)，係利用待測藥物與藥
    物- 酵素之間競爭性與抗體結合，將NAD ＋轉變成NADH，偵
    測34 0nm波長之吸收高低，測定其濃度，對結構類似之成分
    ，可能產生交叉反應，而呈偽陽性。而所謂氣相層析質譜儀
    分析法，係結合氣相層析儀及質譜儀，將分析物氣化後以氣
    體來當載體，帶著分析物在氣相層析儀中依分析物對管柱吸
    附力強弱進行分離，對管柱吸附力強的分析物會滯留較久之
    原理，將氣相層析儀的裝置連接質譜儀，則各成分都可測定
    出其分子量和結構而得一質譜圖，而不同之物質會有其特定
    之質譜圖，故在物質之判斷上有若指紋鑑定，因此，理論上
    如果扣除人為因素不與列計者，氣相層析質譜儀之精確度接
    近百分之百，故能排除偽陽性之可能，行政院衛生署管制藥
    品管理局曾以92年6 月20日管檢字第0920004713號函、93年
    9 月6 日管檢字第0930008342號函詳予說明。是被告之尿液
    既已驗出嗎啡、甲基安非他命之陽性反應，且有科學之根據
    可證實其曾施用海洛因、甲基安非他命，可證被告確有施用
    第一級毒品海洛因、第二級毒品甲基安非他命之行為堪予認
    定。
  (二)被告雖以前開情詞置辯，然觀諸被告對於其何以出現在警方
    前開搜索現場，先於警詢中供稱：伊係於94年8 月24日下午
    3 時50分許前往上址，找宋文鎮，勸宋文鎮戒掉毒癮云云（
    見警卷第3 頁），嗣又於本院審理中改稱：之前伊開檳榔攤
    時，宋文鎮跟伊借了3,500 元，欠了很久，剛好在路上遇到
    宋文鎮，宋文鎮說朋友要拿錢來，叫伊一同前往一個地方，
    不久就遭警查獲云云（見本院卷第35頁），顯見被告對於何
    以前往找尋宋文鎮之目的前後供詞迥異，是否可信殊非無疑
    ，又參酌警方於上址扣得宋文鎮所有之海洛因1 小包（毛重
    0.3 公克）、海洛因殘渣袋7 個、注射針筒1 支、杓子4 支
    、摻海洛因之香煙1 支、電子秤1 臺等物均為毒品及供施用
    毒品之器具，益證被告辯詞委無可採。
  (三)綜上所述，本件事證明確，被告施用第一級毒品海洛因、第
    二級毒品甲基安非他命之犯行，洵堪認定。
二、按觀察、勒戒或強制戒治執行完畢釋放後，5 年內再犯毒品
    危害防制條例第10條施用毒品之罪者，應依法追訴，毒品危
    害防制條例第23條第2 項定有明文。查被告前因施用毒品案
    件，經本院以90年度毒聲字第6384號裁定令入戒治處所施以
    強制戒治，嗣再經本院先後以91年度毒聲字第1680號、第54
    89號為停止戒治、撤銷停止戒治之裁定，於92年7 月23日強
    制戒治執行完畢釋放等情，有臺灣高等法院被告前案紀錄表
    1 份附卷可查。被告於前開強制戒治執行完畢釋放後5 年內
    再犯本件施用毒品案件，自應依法論科。
三、論罪科刑：
  (一)被告行為後，刑法部分條文業於94年2 月2 日修正公布，自
    95年7 月1 日施行，依修正後刑法第2 條第1 項規定，行為
    後法律有變更者，適用行為時之法律，但行為後之法律有利
    於行為人者，適用最有利於行為人之法律。茲比較新舊法如
    下：
  1.修正前刑法第51條第5 款規定：「宣告多數有期徒刑者，於
    各刑中之最長期以上，各刑合併之刑期以下，定其刑期。但
    不得逾二十年」；修正後則為：「宣告多數有期徒刑者，於
    各刑中之最長期以上，各刑合併之刑期以下，定其刑期。但
    不得逾三十年」，新舊法比較結果，以舊法有利於被告。
  2.修正前刑法第41條第1 項前段規定：「犯最重本刑為5 年以
    下有期徒刑以下之刑之罪，而受6 個月以下有期徒刑或拘役
    之宣告，因身體、教育、職業、家庭之關係或其他正當事由
    ，執行顯有困難者，得以1 元以上3 元以下折算1 日，易科
    罰金。」又其行為時之易科罰金折算標準，修正前罰金罰鍰
    提高標準條例第2 條前段（現已刪除）規定，就其原定數額
    提高為100 倍折算1 日，則本件被告行為時之易科罰金折算
    標準，應以銀元100 元、200 元、300 元折算1 日，經折算
    為新臺幣後，應以新臺幣300 元、600 元、900 元折算為1
    日。惟95年7 月1 日修正公布施行之刑法第41條第1 項前段
    則規定：「犯最重本刑為5 年以下有期徒刑以下之刑之罪，
    而受6 個月以下有期徒刑或拘役之宣告者，得以新臺幣1,00
    0 元、2,000 元或3,000 元折算1 日，易科罰金。」，比較
    修正前後之易科罰金折算標準，以95年7 月1 日修正公布施
    行前之規定，較有利於受刑人，則應依刑法第2 條第1 項前
    段，適用修正前刑法第41條第1 項前段規定，定其折算標準
    。
  3.綜合全部罪刑比較之結果，依刑法第2 條第1 項從舊從輕原
    則之規定，應以修正前刑法及易科罰金等相關規定有利於被
    告，自應適用修正前之刑法處斷。
  (二)核被告所為，係犯毒品危害防制條例第10條第1 項之施用第
    一級毒品海洛因罪、同條第2 項之施用第二級毒品甲基安非
    他命罪。被告持有第一級毒品海洛因、第二級毒品甲基安非
    他命之低度行為，為其施用之高度行為所吸收，均不另論罪
    。其所犯前開施用第一級毒品海洛因、施用第二級毒品甲基
    安非他命罪，犯意各別，行為互殊，應予分論併罰。又查被
    告於91年、92年間，因施用毒品案件，經本院以90年度訴字
    第2724號、92年度訴字第931 號分別判處有期徒刑1 年、8
    月確定，2 罪接續執行，於93年7 月20日因縮短刑期假釋出
    監，94年3 月6 日假釋期滿未經撤銷假釋，未執行之刑，以
    已執行論等情，有前揭被告前案紀錄表1 份在卷可按，其於
    5 年內故意再犯本件有期徒刑以上之2 罪，均為累犯，應依
    刑法第47條第1 項規定加重其刑（不論依裁判時法或行為時
    法，被告均構成累犯，是無新舊法比較問題，應逕適用修正
    後之刑法第47條第1 項規定加重其刑）。
  (三)爰審酌被告無視毒品對自身、家庭之戕害，及對社會治安可
    能造成潛在之危險，屢犯施用毒品之罪，足見其戒絕毒癮之
    意志不堅，本不宜寬貸，復於犯後否認犯行，未見悔意，惟
    念及施用毒品乃戕害自身健康，尚未直接危害他人等一切情
    狀，分別量處如主文所示之刑，又被告犯罪時間分別為94年
    8 月24日晚上8 時許採尿回溯26、96小時內某時，均係在中
    華民國96年4 月24日以前，所犯之罪合於中華民國96年罪犯
    減刑條例第2 條第1 項第3 款所定減刑條件，應依法減其宣
    告刑2 分之1 後，併定其應執行之刑及諭知易科罰金之折算
    標準，以示懲儆。至被告為警查獲後，所扣得之上開扣案物
    ，被告均否認為其所有，復查無其他證據足資證明此等扣案
    物為被告所有或與本案被告之犯行間直接相關，爰無由為沒
    收或沒收銷燬之宣告，附此敘明。
據上論斷，應依刑事訴訟法第299 條第1 項前段，毒品危害防制
條例第10條第1 項、第2 項，刑法第11條前段、第2 條第1 項前
段、第47條第1 項，修正前刑法第41條第1 項前段、第51條第5
款，中華民國96年罪犯減刑條例第2 條第1 項第3 款、第7 條、
第9 條，修正前罰金罰鍰提高標準條例第2 條，判決如主文。
本案經檢察官乙○○到庭執行職務。
中　　華　　民　　國　　96　　年　　7 　　月　　31　　日
                  刑事第十庭  審判長法  官  陳玉聰
                                    法  官  莊珮吟
                                    法  官  鄭凱文
以上正本證明與原本無異。
如不服本判決應於收受本判決後10日內向本院提出上訴書狀，並
應敘述具體理由，如未敘述上訴理由者，應於上訴期間屆滿後20
日內補提理由書狀於本院（均須按他造當事人之人數附繕本）「
切勿逕送上級法院」。
中　　華　　民　　國　　96　　年　　7 　　月　　31　　日
                                    書記官  林慧芬
附錄本案論罪法條：
毒品危害防制條例第10條
施用第一級毒品者，處6 月以上5 年以下有期徒刑。
施用第二級毒品者，處3 年以下有期徒刑。
